【裁判字號】    98,聲判,17
【裁判日期】    990201
【裁判案由】    聲請交付審判
【裁判全文】
臺灣彰化地方法院刑事裁定              98年度聲判字第17號
聲  請  人
即  告訴人  甲○○
            丙○○
            丁○○
上三人共同
代  理  人  蕭博仁律師
被      告  乙○○
上列聲請人因告訴被告詐欺案件，不服臺灣高等法院臺中分院檢
察署檢察長駁回再議之處分（98年度上聲議字第2154號），聲請
交付審判，本院裁定如下：
    主  文
聲請駁回。
    理  由
一、聲請交付審判意旨略以：臺灣高等法院臺中分院檢察署98年
    度上聲議字第2154號處分書以聲請人甲○○、丙○○、丁○○等均自陳有投資其他公司，非僅投資裕霖開發股份有限公
    司（下稱裕霖公司）；且聲請人甲○○、丁○○等曾擔任其
    他公司董事或監事、聲請人丙○○為其他公司實際負責人，
    應主動瞭解裕霖公司營運狀況，而認定裕霖公司於民國94年
    增加之資本額為新臺幣（下同）2000萬元，聲請人及其他告
    訴人等持有之總股數應為170 萬股，依此尚難認被告乙○○
    有何施用詐術之行為，固非無見。惟：(一)被告雖於偵查中辯
    稱，聲請人及其他告訴人等共認股170 萬股，其餘1700萬元
    係供公司運轉之用，且裕霖公司於94年底將1971萬元列入暫
    收款等語，卻未提出聲請人及其他告訴人等有出具任何借據
    或提出借貸期限、利息等重要證據，此與一般借貸大量資金
    應立有書據及約定借貸期限、利息之常情有違，原檢察機關
    對此未予詳查，顯有疏漏。(二)被告於94年2 月22日係以募集
    營運資金700 股、每股10萬元為由向聲請人甲○○、丙○○
    、丁○○等3 人分別募股1000萬元，且承諾登記與上開交付
    金額之相等股份予聲請人等人，並開立裕霖公司認股權益證
    明書交由聲請人等收執，此有認股權益證明書為證，是聲請
    人等所認之股份係3000萬元，絕非1500萬元。惟裕霖公司卻
    於同日召開股東臨時會及董事會決議僅發行新股200 萬股方
    式，每股10元增資2000萬元，並僅登記各50萬股之股權於聲
    請人等人及其指定人，且至今均未再登記剩餘股權予聲請人
    等，此為原檢察機關所偵查確認之事，此與被告供述顯有出
    入，足證被告上開所辯係臨危圖卸之詞，不足採信。(三)因被
    告自94年9 月迄今，未曾依法召開董事會與股東常會，亦未
    編造會計表冊供監察人查核，致使聲請人等從未收受董事會
    或股東會召集通知，亦無從瞭解裕霖公司營運狀況，嗣因聲
    請人等多次向被告及裕霖公司要求登記足額股權均遭置之不
    理，聲請人甲○○發覺有異，而於97年12月8 日向經濟部中
    部辦公室申請抄錄裕霖公司資料，赫然發現裕霖公司於94年
    4 月15日辦理公司變更登記事項所載之當次現金增資2000萬
    元，實收資本額僅為7000萬元，此與其當初開立上述認股權
    證明書所載完全不符，足認被告係以不法所有之意圖及犯意
    ，虛稱裕霖公司現有資產共計700 股（實際僅有坐落彰化縣
    社頭鄉○○○段598 地號土地價值4800萬元，及原有資本20
    0 萬元，合計5000萬元），募集營運資金計700 股，每股10
    萬元，總計資產1400股（即1 億4000萬元），而詐騙聲請人
    等之募股資金。(四)上述疑點未見原檢察機關隻字片語之調查
    說明，即一昧採信被告片面說辭，偵查顯未臻完備，認事用
    法尚有違誤，聲請人不服臺灣彰化地方法院檢察署98年度偵
    字第659 號不起訴處分及臺灣高等法院臺中分院檢察署98年
    上聲議字第2154號之駁回再議處分關於被告乙○○詐欺部分
    ，爰聲請就此部分交付審判等語。
二、按告訴人不服上級法院檢察署檢察長或檢察總長認再議為無
    而駁回之處分者，得於接受處分書後10日內委任律師提出理
    由狀，向該管第一審法院聲請交付審判。法院認為交付審判
    之聲請不合法或無理由者，應駁回之，刑事訴訟法第258 條
    之1 、第258 條之3 第2 項前段分別定有明文。又刑事訴訟
    法第258 條之1 規定告訴人得向法院聲請交付審判，係對於
    「檢察官不起訴或緩起訴裁量權」制衡之一種外部監督機制
    ，法院僅就檢察官所為不起訴或緩起訴之處分是否正確加以
    審查，以防止檢察機關濫權，依此立法精神，同法第258 條
    之3 第3 項規定法院審查聲請交付審判案件時「得為必要之
    調查」，其調查證據之範圍，自應以偵查中曾顯現之證據為
    限；而同法第260 條對於不起訴處分已確定或緩起訴處分期
    滿未經撤銷者得再行起訴之規定，其立法理由說明該條所謂
    不起訴處分已確定者，包括「聲請法院交付審判復經駁回者
    」之情形在內，是前述「得為必要之調查」，其調查證據範
    圍，更應以偵查中曾顯現之證據為限，不得就告訴人新提出
    之證據再為調查，亦不得蒐集偵查卷以外之證據，否則，將
    與刑事訴訟法第260 條之再行起訴規定，混淆不清，亦將使
    法院兼任檢察官而有回復「糾問制度」之虞；且法院裁定交
    付審判，即如同檢察官提起公訴使案件進入審判程序，是法
    院裁定交付審判之前提，必須偵查卷內所存證據已符合刑事
    訴訟法第251 條第1 項規定「足認被告有犯罪嫌疑」檢察官
    應提起公訴之情形，亦即該案件已經跨越起訴門檻，否則，
    縱或法院對於檢察官所認定之基礎事實有不同判斷，但如該
    案件仍須另行蒐證偵查始能判斷應否交付審判者，因交付審
    判審查制度並無如同再議救濟制度得為發回原檢察官續行偵
    查之設計，法院仍應依同法第258 條之3 第2 項前段規定，
    以聲請無理由裁定駁回。
三、查聲請人即告訴人甲○○、丙○○、丁○○以被告乙○○涉
    犯詐欺取財罪嫌向臺灣彰化地方法院檢察署檢察官提出告訴
    ，經該署檢察官實施偵查後，認被告犯罪嫌疑不足，於98年
    9 月14日以98年度偵字第659 號為不起訴處分，告訴人不服
    而聲請再議，復經臺灣高等法院臺中分院檢察署檢察長認再
    議為無理由，而於98年10月30日以98年度上聲議字第2154號
    處分駁回再議，該處分書於98年11月13日送達於聲請人丁○○、丙○○，及於98年11月17日寄存送達於聲請人甲○○等
    情，業經本院調取上開偵查及聲請再議卷宗全卷審閱無訛，
    並有上開不起訴處分書、再議處分書各1 份在卷可稽。聲請
    人即告訴人甲○○、丙○○、丁○○於收受前開處分書後，
    於98年11月19日委任律師為代理人，就被告乙○○涉犯詐欺
    取財罪嫌部分向本院提出交付審判之聲請，並未逾10日之法
    定不變期間，本件聲請於程序上並無不合。
四、經查，本件聲請人聲請交付審判之理由，無非仍執詞爭執被
    告乙○○供述不實、登記股權數與投資金額不符等節，此與
    聲請人向臺灣高等法院臺中分院檢察署聲請再議所持之理由
    並無二致，另稱檢察機關未予詳查借據、借貸期限、利息等
    ，則屬偵查卷以外之證據；而本件尚難認被告乙○○涉有詐
    欺取財之犯罪嫌疑，業經臺灣彰化地方法院檢察署檢察官於
    不起訴處分書中論述甚詳，且經臺灣高等法院臺中分院檢察
    署檢察長審核該再議案件後，認原不起訴處分此部分並無不
    當，敘述理由而駁回再議之聲請，有該處分書在卷為憑，而
    本院亦未見該處分有何未加詳查、率為駁回之處，且其所載
    理由亦無違背經驗法則、論理法則或其他證據法則等得據以
    交付審判之事由存在，是聲請人猶執陳詞請求交付審判，及
    聲請調查偵查卷外之證據，揆諸前揭說明，其聲請為無理由
    ，應予駁回。
五、依刑事訴訟法第258 條之3 第2 項前段，裁定如主文。
中    華    民    國    99    年    2     月     1    日
                 刑事第一庭  審判長法  官  余仕明
                                   法  官  葛永輝
                                   法  官  楊舒嵐
以上正本證明與原本無異。
不得抗告。
中    華    民    國    99    年    2     月    1     日
                                   書記官  陳如玲

司法院資訊處製作；財團法人民間司法改革基金會備份。
